【裁判字號】    94,易,1952
【裁判日期】    950220
【裁判案由】    詐欺
【裁判全文】
臺灣臺北地方法院刑事判決              94年度易字第1952號
公  訴  人  臺灣臺北地方法院檢察署檢察官
被      告  甲○○原名宋兆旻.
上列被告因詐欺案件，經檢察官提起公訴（94年度偵緝字第1786
號），本院判決如下：
    主    文
甲○○連續幫助意圖為自己不法之所有，以詐術使人將本人之物
交付，處有期徒刑肆月，如易科罰金，以佰元折算壹日。
    事    實
一、甲○○於民國九十二年十月間，因其向地下錢莊借款新臺幣
    （下同）五萬元後無力返還，遭地下錢莊之姓名、年籍均不
    詳自稱陳先生之成年男子催討債務時，該自稱陳先生之成年
    男子向之表示得以其至金融機構開立帳戶之存摺、印章、提
    款卡及密碼抵債後，在得預見將其至機構開立帳戶之存摺、
    印章、提款卡及密碼交予不相識之人使用抵債，其帳戶有遭
    人利用作為詐騙工具可能之情形下，仍基於幫助詐欺之概括
    犯意，先後於九十二年十月十四日將其原有如附表編號一、
    二所示帳戶、其依地下錢莊人員指示所開立如附表編號三至
    五所示帳戶，以及於九十二年十月十五日將其依地下錢莊人
    員指示所開立如附表編號六、七所示帳戶之存摺、印章、提
    款卡及密碼條，在臺北市西門町附近泡沫紅茶店內，持交姓
    名、年籍均不詳自稱陳先生之成年男子抵債，俟該自稱陳先
    生之成年男子所屬之犯罪集團於取得甲○○所交付如附表編
    號一至編號七所示帳戶之存摺、印章、提款卡及密碼後，即
    基於詐欺之概括犯意，於九十二年十月二十四日上午，由一
    姓名、年籍均不詳自稱名為李文華之成年男子，以電話方式
    向乙○○謊稱其係國稅局稅務人員，須乙○○至自動櫃員機
    操作退稅之詐術，使乙○○陷於錯誤，誤信確有國稅局人員
    退稅一事，而於同日上午十時十七分十二秒許在臺北市○○
    ○路○段六八號龍口郵局之自動櫃員機，自乙○○於合作金
    庫所開設之帳號000000000000000號帳戶中
    ，轉帳匯款九萬九千九百八十六元（起訴書誤載為三十萬零
    十二元）至甲○○如附表編號三所示帳戶中。嗣經乙○○發
    覺遭人詐騙報警處理後，始經警循線查獲甲○○。
二、案經乙○○報由臺北市政府警察局中正第一分局報請臺灣臺
    北地方法院檢察署檢察官偵查公訴。
    理    由
一、訊據被告甲○○固坦承有將如附表所示帳戶資料持交姓名、
    年籍均不詳自稱陳先生之成年男子使用之事實，然矢口否認
    有上開幫助詐欺犯行，辯稱：不知該自稱陳先生之成年男子
    係欲利用其所交付如附表所示帳戶詐騙他人云云。然查：
  (一)被告甲○○係於九十二年十月間，因其向地下錢莊借款五萬
    元後無力返還，遭地下錢莊之姓名、年籍均不詳自稱陳先生
    之成年男子催討債務時，因該自稱陳先生之成年男子向之表
    示得以其至金融機構開立帳戶之存摺、印章、提款卡及密碼
    抵債，其遂先後二次將其原有如附表編號一、二所示帳戶，
    以及其至如附表編號三至七所示金融機構開立之帳戶存摺、
    印章、提款卡及密碼條持交該自稱陳先生之成年男子收執抵
    債等情，業經被告於偵查中及本院審理時坦認不諱，而被告
    持交該自稱陳先生之成年男子使用如附表所示之帳戶中，如
    附表編號三所示帳戶嗣遭作為詐騙他人轉帳匯款之人頭帳戶
    使用一節，亦據證人乙○○於警詢時證稱：渠係於九十二年
    十月二十四日上午接獲一姓名、年籍均不詳自稱名為李文華
    之成年男子來電表示係國稅局稅務人員，須渠至自動櫃員機
    操作退稅，使渠誤信為真，依該名為李文華之成年男子指示
    操作後，遭詐騙現款共計三十萬零十二元，其中於九十二年
    十月二十四日上午十時十七分十二秒許，自渠於合作金庫所
    開設帳號000000000000000號帳戶中，轉帳
    匯款九萬九千九百八十六元至被告如附表編號三所示帳戶等
    語綦詳，又以如附表編號一、二所示帳戶係在九十二年十月
    之前所開立，而如附表編號三至五所示帳戶，以及如附表編
    號六、七所示帳戶之開戶時間，則係分別集中在九十二年十
    月十四日，以及同年月十五日兩天，有臺灣中小企業銀行松
    江分行九十二年十一月十八日九二松江字第０００五五七號
    函、中華商業銀行三重分行九十四年二月十五日（九四）九
    四００一五號函、大眾銀行二重分行九十四年二月四日（九
    四）二重發字第二一號函、中國國際商業銀行三重分行九十
    四年二月十八日（九四）中銀重字第０二五號函、第一商業
    銀行丹鳳分行九十四年二月二日（九四）一單字第０二一號
    函、中華郵政股份有限公司九十四年五月十七日儲字第０九
    四０七０八三一五號函暨上開函文函覆如附表所示帳戶之開
    戶資料及往來明細表各一份附卷可稽，足徵被告供稱如附表
    編號一、二所示帳戶係其早已開戶使用，如附表編號三至七
    所示帳戶則係其依該自稱陳先生之成年男子指示所開立，係
    分二次交付該等帳戶存摺、印章、提款卡及密碼條抵帳等語
    屬實可採，且被告交付如附表所示帳戶之時間，係在九十二
    年十月十四日交付如附表編號一至五所示帳戶，翌日至如附
    表編號六、七金融機構開戶後，再交付如附表編號六、七所
    示帳戶之存摺、印章、提款卡及密碼條，且該等帳戶嗣後確
    遭他人作為詐騙轉帳匯款之人頭帳戶使用等事實，均堪認定
    。
  (二)且按一般國人向金融機構開設帳戶，並無任何法令限制，若
    係用於正當用途者，當可光明正大自行申請使用，而帳戶係
    為存提款及轉帳匯款之用，倘刻意收集他人帳戶使用者，依
    一般常識極易判斷係為藉此躲避遭人循線追查之目的而為，
    自可產生與不法犯罪目的相關之合理懷疑。而見諸各大平面
    及電子媒體報導，或以中獎、退稅、家人遭擄、信用卡款對
    帳或提款卡密碼外洩，疑似遭人盜領存款等事由，利用人頭
    帳戶作為轉帳帳戶，謊騙被害人至金融機構櫃檯電匯，抑或
    持提款卡至自動櫃員機依其指示操作，使被害人在不知情之
    狀況下依指示操作匯出款項後，隨即將之提領一空之詐騙手
    法，層出不窮，以被告係一智慮成熟並具相當社會經驗之成
    年人而言，對此一犯罪型態，自難諉為不知。況帳戶存摺、
    印章、提款卡及密碼條，均係關乎個人金融信用及隱私之重
    要物件之一，縱親如父母子女或夫妻，衡常若非出於特殊事
    由或目的，即無任意將之交由他方保管或使用，遑論係為獲
    取相當對價而將之出租或售予不相熟識之第三人使用。準此
    ，被告在明知該成年男子係經營地下錢莊不務正途之人，且
    與該成年男子素不相識之情形下，出於獲取該自稱陳先生之
    人免除其債務之目的，將如附表所示帳戶存摺、印章、提款
    卡及密碼條持交該自稱陳先生之成年男子使用時，其對於該
    等帳戶可能遭人用以上開手段連續詐騙他人轉帳匯款之人頭
    帳戶使用，當無不能預見之可能。是以，被告辯稱其不知該
    名自稱陳先生之成年男子係欲利用其所交付如附表所示帳戶
    詐騙他人云云，顯係事後卸責之詞，殊難採信。被告在此預
    見及認知下，仍將其如附表所示帳戶存摺、印章、提款卡及
    密碼條持交該自稱陳先生之成年男子使用，容任詐欺取財結
    果之發生，其主觀上顯有幫助他人遂行詐欺取財之不確定故
    意甚明。此外，復有證人乙○○轉帳至被告如附表編號三所
    示帳戶之郵局儲金匯業局存簿劃撥儲金自動櫃員機儲戶交易
    明細表一份在卷可徵。從而，被告上開幫助詐欺取財犯行，
    洵堪認定，本件事證明確，應予依法論處。
二、核被告所為，係幫助犯刑法第三百三十九條第一項之詐欺取
    財罪。其幫助他人犯罪，為從犯，應依刑法第三十條第二項
    之規定，按正犯之刑減輕之。至被告先後二次出售如附表所
    示帳戶之犯行間，時間緊接，犯罪構成要件相同，顯係基於
    概括犯意反覆為之，為連續犯，應依刑法第五十六條規定，
    以一罪論，並加重其刑。爰審酌被告犯罪之動機、目的、手
    段，因一時失慮而罹刑典、危害社會經濟秩序、出售如附表
    所示共計七個帳戶，且因而獲取免除其積欠地下錢莊本金五
    萬元借款及利息債務之利益，惟非實際遂行詐欺犯行之人、
    犯後固坦承交付如附表所示帳戶予該自稱陳先生之成年男子
    使用之事實，然仍矢口否認犯行之態度度等一切情狀，量處
    如主文所示之刑，並諭知易科罰金之折算標準。
據上論斷，應依刑事訴訟法第二百九十九條第一項前段，刑法第
五十六條、第三十條、第三百三十九條第一項、第四十一條第一
項，罰金罰鍰提高標準條例第一條前段、第二條，判決如主文。
本案經檢察官郭昭吟到庭執行職務。
中    華    民    國    95    年    2     月    20    日
                        臺灣臺北地方法院刑事第十五庭
                            審判長法  官  周祖民
                                  法  官  邱蓮華
                                  法  官  吳麗英
上正本證明與原本無異。
如不服本判決，應於判決送達後10日內向本院提出上訴狀（應抄
附繕本）。告訴人或被害人如對於本判決不服者，應具備理由請
求檢察官上訴，其上訴期間之計算係以檢察官收受判決正本之日
期為準。
                                  書記官  田華仁
中    華    民    國    95    年    2     月    20    日
附錄本案論罪科刑法條：
中華民國刑法第三百三十九條：
意圖為自己或第三人不法之所有，以詐術使人將本人或第三人之
物交付者，處五年以下有期徒刑、拘役或科或併科一千元以下罰
金。
以前項方法得財產上不法之  益或使第三人得之者，亦同。
前二項之未遂犯罰之。
【附表】
┌──┬─────────┬─────────┬─────┬──────┐
│編號│金 融 機 構 名 稱 │帳              號│ 開戶日期 │金融機構地址│
├──┼─────────┼─────────┼─────┼──────┤
│    │中華郵政股份有限公│局號二四四一００號│八十四年十│臺北縣三重市│
│ 一 │司三重總局（現已改│帳號０七二六一七號│一月六日  │中山路上    │
│    │制為三重中山路郵局│                  │          │            │
│    │）                │                  │          │            │
├──┼─────────┼─────────┼─────┼──────┤
│    │第一商業銀行股份有│000000000│九十一年三│臺北縣新莊市│
│ 二 │限公司丹鳳分行    │七五號            │月四日    │中正路六六九│
│    │                  │                  │          │之一號      │
├──┼─────────┼─────────┼─────┼──────┤
│    │臺灣中小企業銀行松│000000000│九十二年十│臺北市○○路│
│ 三 │江分行            │五四號            │月十四日  │一五八號    │
│    │                  │                  │          │            │
├──┼─────────┼─────────┼─────┼──────┤
│    │復華銀行股份有限公│0000000－0│九十二年十│臺北市南京東│
│ 四 │司城東分行        │0－000000－│月十四日  │路三段一二八│
│    │                  │０號              │          │一樓        │
├──┼─────────┼─────────┼─────┼──────┤
│    │中華商業銀行股份有│000－00－00│九十二年十│臺北縣三重市│
│ 五 │限公司三重分行    │0000－0－00│月十四日  │福德北路一二│
│    │                  │號                │          │號          │
├──┼─────────┼─────────┼─────┼──────┤
│    │大眾銀行股份有限公│000000000│九十二年十│臺北縣三重市│
│ 六 │司二重分行        │四三０號          │月十五日  │重新路五段六│
│    │                  │                  │          │０九巷一四號│
│    │                  │                  │          │一樓之七    │
├──┼─────────┼─────────┼─────┼──────┤
│    │中國國際商業銀行股│000000000│九十二年十│臺北縣三重市│
│ 七 │份有限公司三重分行│七六號            │月十五日  │重陽路三段九│
│    │                  │                  │          │九號        │
└──┴─────────┴─────────┴─────┴──────┘


司法院資訊處製作；財團法人民間司法改革基金會備份。
